【裁判字號】    98,聲再,25
【裁判日期】    980522
【裁判案由】    偽造文書
【裁判全文】
臺灣高等法院臺南分院刑事裁定          98年度聲再字第25號
再審聲請人
即受判決人  甲○○
上列聲請人因偽造文書案件，對於本院83年度上易字第1844號中
華民國84年6月29日第二審確定判決 (臺灣雲林地方法院83年度
易字第266號，起訴案號：臺灣雲林地方法院檢察署82年度偵字
第4352號)及本院84年度聲再字第162號中華民國84年9月13日確
定裁定，聲請再審，本院裁定如下：
    主  文
再審之聲請駁回。
    理  由
一、聲請再審意旨略以：
(一)以下判決於調查相關證據後，均對聲請人為有利認定，故原
    確定刑事判決即有應調查而未予調查之違誤：
    1.最高法院86年度台上字第1718號民事判決；
    2.鈞院86年度上更(一)字第85號民事判決；
    3.台灣雲林地方法院87年度訴字第426號民事判決：
      於判決書第3頁第2行原告方面之陳述欄內計載：「另臺灣
      高等法院臺南分院83年度上易字第1844號刑事判決並非正
      確，蓋該判決對原第一審所調查之證據均未斟酌；而原第
      一審即鈞院83年度易字第266號刑事判決認定訴外人廖樹
      榴確有領取存款借與訴外人甲○○、林忠志，廖樹榴匯款
      向甲○○、林忠志購買系爭土地及原告分次匯款予廖樹榴
      帳戶以購買系爭土地等事實為真實，並諭知甲○○、林忠
      志無罪之判決；而訴外人甲○○、林忠志雖就上揭第二審
      刑事判決聲請再審，惟遭同法院以證據業經原判決詳細調
      查為理由而駁回再審聲請，且因駁回再審聲請之裁定，無
      法聲請非常上訴或提起第三審抗告，致訴外人甲○○、林
      忠志無救濟途徑；基此，上開第二審所確定之刑事判決既
      未調查證據明確，且未於判決理由中說明不採於訴外人甲
      ○○、林忠志有利證據之理由，嚴重違背法令。」等語。
(二)證明被告甲○○等四人均為無罪之有利事證：
    (一)台灣雲林地方法院83年度易字第266號刑事判決：
    １甲○○確有二次由長子林忠志作保，向廖謝榴借款之事實
      ：
    (1)第一次於77年7月14日借得新台幣（下同）56萬5千元，用
      於償還彰化銀行77年1月到期之借款30萬元。有：金額
      56 萬5千元，月息六厘，期日於77年7月14日借據一張。
      甲○○、林忠志、林英甫父子三人於77年1月14日共同
      簽發，到期日為77年7月14日之彰化銀行斗六分行30萬元
      本票一張。
      西螺鎮郵局之存摺，廖謝榴於77年7月14日自帳戶領出
        56萬5千元，可證。
    (2)第二次於78年2月20日借得新台幣32萬元，用於修繕斗六
      市○○路○段二號老舊屋向南之大木框和木窗，更換為大
      鋁框及鋁窗。有：金額32萬元，月息六厘，期日於78年
      2月20日借據一張。修繕前後照片二張，可證。
    (3)另有，二次借款至79年1月20日止之母利金共96萬7140元
      之計算書一張、用以換回上開二張借據之面額96萬7140
      元商業本票一張、經雲林地方法院核定之斗六市調解委員
      會80年3月2日民調字第51號調解書影本1份可證。
    ２廖樹榴確有購買甲○○、林忠志共有之系爭第425-2、
      425-15號二筆土地之事實：
    (1)廖樹榴購買系爭土地之價金係於79年12月24日以其所有坐
      落雲林縣莿桐鄉○○段第2248-3號土地及地上第514建號
      之建物，向西螺鎮農會設立本金最高限額新台幣300萬元
      之抵押權借款，因其非農會會員，乃以其母會員廖陳月碧
      為債務人，有土地登記簿謄本一件可證。
    (2)系爭土地買賣價金，其餘價款分二次給付，第一次於80年
      3月15日，由廖樹榴透過其在雲林縣西螺鎮農會開設之帳
      戶，匯款100萬元至林忠志於雲林縣斗六市農會之帳戶內
      ；第二次則於土地辦理過戶完畢後，再匯交79萬7860元予
      林忠志，有臺灣省雲林縣斗六市農會83年9月29日斗六農
      信字第2972號函並檢附支票存摺存款對帳單影本一紙、雲
      林縣西螺鎮農會83年9月30日西農信字第749號函並檢附資
      金往來出入明細表、匯出匯款帳影本三紙、雲林縣斗六市
      調解委員會調解書影本一紙可證。
    ３徐根在確有向廖樹榴購買系爭二筆土地之事實：
      其購買二筆土地之價金為349萬1600元，分四次電匯至西
      螺鎮農會廖謝榴開設之帳戶內，第一次於80年5月4日電匯
      35萬元，第二次於同年月13日電匯90萬元，第三次於同年
      月27日電匯125萬元，第四次於同年月30日電匯99萬元，
      有雲林縣西螺鎮農會83年9月30日西農信字第749號函附合
      作金庫應解匯款備查簿影本四紙、第一商業銀行新莊分行
      83年10月13日一新莊字第481函附存款明細分類帳影本一
      紙可證。
    (二)最高法院86年度台上字第1718號民事判決：
      第5頁第11行記載：「上訴人曾抗辯：１上訴人於刑事案
      件中，曾提出甲○○、林忠志簽發之款項借用證、本票、
      計算書，及西螺農會活期儲蓄存款帳卡、西螺鎮郵局存摺
      等，足以證明廖樹榴確有領取存款借與甲○○、林忠志。
      ２上訴人於刑事案件中曾提出雲林縣斗六市調解委員會調
      解出，及提出上訴人廖樹榴先後多次自西螺鎮農會帳戶，
      將買賣系爭土地之價金匯至林忠志設於斗六市農會帳戶內
      有關之斗六市農會函附支票存摺存款對帳單、西螺鎮農會
      函及資金往來出入明細表、匯出賄款帳等，足以證明廖樹
      榴確有向甲○○、林忠志購買系爭土地之事實。３系爭土
      地由上訴人佔用中，已纏訟多年，且鄰近七層高之納骨塔
      ，又位在巷內，一般人不願購買，縣政府鑑價並未考慮上
      開因素，上訴人以低於鑑價買受，並無不合常理。４徐根
      在向廖謝榴購買系爭土地之價金，係分四次由第一商業銀
      行新莊分行之帳戶，透過合作金庫新莊支庫電匯至西螺鎮
      農會廖樹榴之帳戶內，並有在刑事案中提出之西螺鎮農會
      函附合作金庫應解匯款備查簿影本、第一商業銀行新莊分
      行函附存款明細分類帳影本，足以證明上訴人間確有買賣
      系爭土地云云，乃屬重要防禦方法，原審俱未說明其取捨
      之意見，遽為不利於上訴人之判決，亦有未何。上訴論旨
      ，執以指摘原判決不當，求予廢棄，非無理由。」
(三)鈞院83年度上易字第1844號刑事判決之承辦法官徐宏志、84
    年聲再字第162號裁定之承辦法官及王文德檢察官，就有利
    於被告四人之重要證據均不予調查、審酌，有故意委棄其應
    有調查義務之違法，顯涉犯公務員懲戒法第2條之廢弛職務
    罪，及刑法之瀆職、偽造文書、湮滅證據等罪行，有最高法
    院88年台上字第1424號民事判決及蘋果日報95年7月2日報載
    徐宏志法官收賄記事可證。
二、按有罪之判決確定後，有左列情形之一者，為受判決人之利
    益，得聲請再審︰一、原判決所憑之證物已證明其為偽造或
    變造者。二、原判決所憑之證言、鑑定或通譯已證明其為虛
    偽者。三、受有罪判決之人，已證明其係被誣告者。四、原
    判決所憑之通常法院或特別法院之裁判已經確定裁判變更者
    。五、參與原判決或前審判決或判決前所行調查之法官，或
    參與偵查或起訴之檢察官，因該案件犯職務上之罪已經證明
    者，或因該案件違法失職已受懲戒處分，足以影響原判決者
    。六、因發現確實之新證據，足認受有罪判決之人應受無罪
    、免訴、免刑或輕於原判決所認罪名之判決者。前項第一款
    至第三款及第五款情形之證明，以經判決確定，或其刑事訴
    訟不能開始或續行非因證據不足者為限，得聲請再審，刑事
    訴訟法第420條定有明文；又不得上訴於第三審法院之案件
    ，除前條規定（即刑事訴訟法第420條）外，其經第二審確
    定之有罪判決，如就足生影響於判決之重要證據漏未審酌者
    ，亦得為受判決人之利益，聲請再審，並應於送達判決後20
    日內為之。同法第421條、第424條分別定有明文。
三、經查：
(一)本件聲請人據以聲請再審之原判決（即本院83年度上易字第
    1844）係屬刑事訴訟法第376條規定之不得上訴於第三審法
    院之案件，於民國84年6月29日宣判，於判決送達聲請人後
    即告確定，並於84年8月26日執行完畢，有臺灣高等法院被
    告前案紀錄表附卷可參，聲請人再於98年3月6日以本件確定
    判決有重要證據漏未審酌為由而聲請再審，顯逾前揭20日期
    間，揆諸前述，聲請人此部份之聲請自非合法。
(二)又如前述，聲請再審的對象，僅以確定判決為限，至於「裁
    定」，無論程序上駁回裁定，或關於實體事項的裁定，均不
    得聲請再審。從而聲請人對本院84年度聲再字第162號確定
    裁定聲請再審，其聲請程序亦非合法。
(三)再查，「法院認為無再審理由經裁定駁回後，不得更以同一
    原因聲請再審」，刑事訴訟法第434條第2項亦定有明文。本
    件聲請人之聲請事由，業經聲請人以相同之再審事由向本院
    聲請再審，且均經以無再審理由駁回，有本院92年度聲再字
    第166號、96年度聲再字第22號、96年聲再字第48號、96年
    聲再字第81號、97年聲再字第2號、97年聲再字第39號、97
    年聲再字第68號等歷次裁定可稽，自不得再以同一原因再重
    行聲請，聲請人此部分聲請亦不合法。
四、綜上，聲請人聲請再審，其程序顯屬違背規定，應予駁回。
五、爰依刑事訴訟法第433條、第434條第1項、第2項，裁定如主
    文。
中    華    民    國    98    年    5     月    22    日
                  刑事第四庭    審判長法  官  吳志誠
                                      法  官  高明發
                                      法  官  羅心芳
以上正本證明與原本無異。
不得抗告。
                                      書記官  蔡振豐
中    華    民    國    98    年    5     月    22    日


司法院資訊處製作；財團法人民間司法改革基金會備份。
